臺灣桃園地方法院民事判決　九十年度訴字第二二一五號
　　原　　　告　甲○○○
　　訴訟代理人　乙○○
　　被　　　告　丙○○
右當事人間請求損害賠償事件，由本院刑事庭移送前來（八十九年度壢附民字第二三
號），本院判決如左：
    主      文
被告應給付原告新台幣玖仟陸佰陸拾元，及自民國九十年七月二十六日起至清償日止
，按週年利率百分之五計算之利息。
原告其餘之訴駁回。
訴訟費用由被告負擔百分之一，餘由原告負擔。
本判決第一項於原告提出新台幣仟貳佰貳拾元為被告供擔保後，得假執行。
原告其餘假執行之聲請駁回。
    事      實
甲、原告方面：
  一、聲明：被告應給付原告新台幣（下同）四百八十八萬五千八百九十八元，及自
      起訴狀繕本送達翌日即民國（下同）九十年七月二十六日起至清償日止，按週
      年利率百分之五計算之利息；原告願供擔保，請准宣告假執行。
  二、陳述：
  （一）被告之夫方富洋積欠原告債務，原告乃於八十九年八月二日晚間十時許，前
        去方富洋經營之便利商店商討債務清償事宜，詎被告竟不分青紅皂白而將原
        告打傷，並頻出惡言，不斷怒罵原告，令原告身心嚴重受創。被告於逞兇後
        ，旋即離去，原告幸得當地鄰長協助攙扶，方得起坐稍作休息。案經桃園縣
        警察局中壢分局普仁派出所巡邏員警經過，代向同分局內壢派出所報案，於
        原告提起告訴，經鈞院於九十年十月三十日以八十九年度壢簡字第一三九七
        號刑事判決判判處被告拘役二十日確定在案。
  （二）按不法侵害他人身體、健康、名譽、自由、信用、隱私、貞操，或不法侵害
        其他人格法益而情節重大者，被害人雖非財產上之損害，亦得請求賠償相當
        之金額，民法第一百九十五條第一項前段定有明文。查原告因本件傷害，支
        出醫療費用八十六萬一千八百九十八元；又其原任職裕健實業股份有限公司
        （下稱裕健公司），受僱期間每月平均薪資為二萬一千元，以本件案發當年
        度八月起始，按該年度平均餘命表所示，原告尚可活至七十歲即至一百零一
        年八月止，以此期間計算，原告之工作損失為三百零二萬四千元。再者，原
        告係前往與方富洋商討債務事宜，乃正當權利之行使，不料，驟遭被告毆打
        ，致令原告心生畏怖，迄今猶未能平息，且原告借款方富洋，乃本於協助伊
        渡過資金周轉困難之初衷，惟竟無端遭被告傷害，著令原告對於人性產生懷
        疑。試問，倘人人均可如被告於面對他人主張正當權利之際施以暴力，則社
        會上之經濟行為將如何進行？原告且因身受重傷而無法成眠，進而無法正常
        飲食，併生精神耗弱，被告之暴力行為實造成原告精神上莫大損害，為此，
        爰併請求精神慰撫金一百萬元。
  三、證據：提出敏盛綜合醫院（下稱敏盛醫院）診斷證明書、葉傷科接骨院醫藥收
      據、醫療費用明細表、守仁堂中醫診所（下稱守仁堂診所）診斷證明書、守仁
      堂診所醫療費用收據、守仁堂診所病歷表、行政院衛生署苗栗醫院（下稱苗栗
      醫院）醫療費用收據、裕健公司工資證明書、裕健公司員工職務證明書、桃園
      縣平鎮市建安里里長證明書、鄭典昇國民身分證影本、財團法人長庚紀念醫院
      醫院（鄭典昇）診斷證明書、本院八十九年度壢簡字第一三九七號刑事簡易判
      決、台灣桃園地方法院檢察署八十九年度偵字第一四二四三號聲請簡易判決處
      刑書、費用總表、各類所得扣繳暨免扣繳憑單等各乙份，及中壢臨床病理化驗
      院化驗報告二份、天晟醫院門診醫療費用收據二紙、統一發票二十四紙、行政
      院衛生署桃園醫院（下稱桃園醫院）醫療費用收據二紙、苗栗醫院門診收據十
      二紙、林傳雄醫師便箋二紙等為證。
乙、被告方面：
  一、聲明：原告之訴駁回。
  二、陳述：渠僅將原告自渠夫車內拉下車，並未毆打原告，故不知原告何以受傷，
      因之，並無賠償原告金錢之必要，至原告所生腎衰竭疾病亦與兩造之爭執無關
      。
  三、證據：未提出任何證據為證。
丙、本院依職權調閱本院八十九年度壢簡字第一三九七號刑事卷全卷、函敏盛醫院調
    閱原告於八十九年八月三日診斷病歷表並說明原告主訴症狀及是否經Ｘ光檢驗有
    無內臟傷害暨是否足致腎衰竭、函詢桃園醫院及苗栗醫院說明原告就診之腎臟疾
    病是否因傷所致、函守仁堂診所請說明開立之診斷證明書內容是否為原告主訴病
    徵或診斷所得暨中醫師得否判定病患是否應洗腎治療。
    理      由
甲、程序方面：按訴狀送達後，原告不得將原訴變更或追加，但請求之基礎事實同一
    者，不在此限，此觀之民事訴訟法第二百五十五條第一項第二款規定即明。查原
    告基於民法侵權行為之法律關係，於八十九年十二月六日提起系爭刑事附帶民事
    訴訟請求被告賠償傷害案件之精神慰撫金後，復本於同一基礎事實，於九十年七
    月十六日訴請追加賠償其所支出之醫療費用，及於九十一年一月十五日言詞辯論
    期日當庭追加賠償喪失勞動能力所生損失，揆之首開規定，經核要無不合，故應
    予准許，合先敘明。
乙、實體部分：
  一、原告起訴主張：其於八十九年八月二日晚間十時許，赴原告之夫方富洋經營之
      便利商店商討債務清償事宜，竟遭被告打傷，為此，爰基於民法侵權行為之法
      律關係，訴請被告賠償醫療費用八十六萬一千八百九十八元、工作損失三百零
      二萬四千元及精神慰撫金一百萬元等語。被告則以：渠雖將原告自渠夫車內拉
      出，但未毆打原告，又原告腎衰竭之疾病與本件無關等語資為置辯。
  二、查本件兩造前開爭執，被告將原告自訴外人方富洋車內拉出，致原告受有傷害
      係基於普通傷害之未必故意之事實，業經本院中壢簡易庭以八十九年度壢簡字
      第一三九七號刑事簡易判決判決確定在案，本院並依職權調閱右揭刑事卷卷證
      屬實。被告於本件固以未傷及原告云云為辯，然渠於上述刑事傷害案件中，業
      自承「‧‧‧我確實是有拉他（按即原告）下車，他當時並不讓我拉下車，我
      只好『用力氣』把他拉下車‧‧‧」、「‧‧‧我只有拉他肩，讓他下車。」
      等語，此核與訴外人方富洋在該案中所結證「當時我要打烊，就看到甲○○○
      他要我們清償借款，我跟他說有什麼事明天再說，他就坐在我車子裡，我請他
      下車，他不下車，我老婆就把他拉下車後，甲○○○就坐在地上，我後來有把
      他們拉開‧‧‧」等語（均參見該刑事卷九十一年一月十六日訊問筆錄），亦
      互稽相符，從而，原告所陳其如在卷敏盛醫院診斷證明書所示左上臂及左小腿
      挫傷瘀腫及左側胸壁挫傷等傷害，乃為被告所傷等語，應堪信取。
  三、惟應究明者，原告復主張其因傷導致腎衰竭云云，是否屬實？查本院詢之敏盛
      醫院原告傷勢主治醫師，前述診斷證明書所載症狀，是否經Ｘ光檢驗內臟傷害
      ，及是否足致腎衰竭乙節？經覆知：經胸部Ｘ光片檢查，未確認有內臟明顯出
      血或氣胸，又腎功能於該院急診並未檢查等語，有該院九十一年一月三十一日
      九十一敏醫字第一一○號函在卷得佐；而原告且自認在敏盛醫院僅接受驗傷爾
      爾，至於腎功能檢查則係在苗栗醫院及桃園醫院就醫時，始為之乙節相符（參
      見本院九十一年三月十二日言詞辯論筆錄）。另本院復囑桃園醫院及苗栗醫院
      說明就診之腎臟疾病是否因傷所生，惟經分別覆稱：「依照病歷記載，患者檢
      出糖尿及蛋白尿以及飯後血糖偏高（附報告）。病歷未提及外傷。」、「據本
      院病歷，並無李君傷害之記載，僅在八十九年十二月十八日有門診記錄（腎性
      骨發育不全）」等語，及「經查，李君前來本院檢查後已確定腎衰竭。至於致
      病的真正原因，不明」，各有桃園醫院九十一年三月二十六日桃醫醫秘字第○
      二○八六號函暨病歷報告暨九十一年七月五日九十一桃醫住字第○四七三五號
      函及苗栗醫院九十一年三月二十六日（九十一）苗醫歷字第一六七六號函暨病
      歷記錄各乙份存卷足憑，基此，均難遽認原告罹患之腎衰竭疾病，與本件被告
      之傷害行為有何因果關係。此外，原告固據守仁堂診所診斷證明書為憑，執稱
      其係因受傷後始頭部、腰部及四肢酸痛，及憂慮、失眠致食慾不振及貧血引發
      慢性腎衰竭云云。查本院函詢守仁堂診所請說明開立之診斷證明書內容是否為
      原告主訴病徵或診斷所得暨中醫師得否判定病患是否應洗腎治療？該診所原告
      主治中醫師林淑貞以附卷之來函謂：「中醫之治療，其原則係辨症論治，對照
      西醫之檢驗報告，更可印證中醫診斷之契合，甲○○○之病史觀之，其主訴頭
      暈痛、胸悶、微喘、食不下、嘔吐、手微顫抖、兩側腰痠痛、偶抽筋、臉色微
      黃，此乃尿素氮（ＢＵＮ）過高，造成腎功能衰竭，無法造血而成貧血、頭暈
      等，以上症狀，腎之衰竭乃漸進式，一旦有壞死現象，即不容易完全恢復，同
      時有病理檢驗佐證，故本診所斷其終要進行（血液透析）洗腎。」等語，此函
      固已說明原告之中醫主治醫師於配合西醫檢驗報告後，可斷得原告病徵為腎衰
      竭，然原告無足持以證明其腎衰竭確係導因於兩造爭執後所生；蓋考之該函所
      附原告在前開診所之病歷表，其病史自八十一年三月三日初診起，原告即有「
      頭暈、喉中有痰、胸悶、喘、睡不安，腰痠、胃不舒服‧‧‧」等，類如該診
      斷書之相近病徵，而誠如前函所稱，腎衰竭為漸進累積而成，非一日可蹙，準
      此，縱同函所附病歷表，於八十九年八月十一日載稱：「八月三日被打遍體鱗
      傷，頭部、手部、兩側腰部、多處瘀血，尤其腰部痛得不能俯仰，不利行走，
      小便帶血絲（建議找傷科治療，並到醫院作檢查時，觀察小便色澤）」等語，
      但自原告上揭初診日後，迄兩造發生爭執前，諸如八十一年五月二十日有「胃
      不舒服、食不下、眠差、腰痠、很疲勞」、同年十月五日有「頭暈、咽乾、眠
      差、胃不舒、腰痠」、同年十一月六日有「頭痛、失眠、胃漲氣、腰痠、小腹
      痛」、八十二年一月三十日有「頭暈痛、肩背痠痛」、八十三年二月二十四日
      有「頭痛（偏）‧‧‧」、八十三年八月十日有「不眠、胸悶、口乾、左肩痠
      、胃痛、頭重」、八十三年十二月十日有「‧‧‧不眠‧‧‧頭重」、八十四
      年四月六日有「不眠」‧‧‧」、八十五年三月一日有「不眠‧‧‧胃不舒、
      口乾」、八十六年二月二十二日有「‧‧‧不眠」、八十六年二月九日有「頭
      暈、四肢無力、倦怠、食不下、腰痠痛‧‧‧」、八十七年二月十二日有「‧
      ‧‧全身痠痛‧‧‧眠差‧‧」、八十七年四月一日有「頭暈、胸悶‧‧‧眠
      差、食不下‧‧‧」、八十七年七月四日有「‧‧‧全身痠痛、腰痠痛、胃不
      舒、不眠‧‧‧」、八十七年七月二十四日有「頭暈、四肢無力、腰痠痛、咽
      乾、倦怠、食不下、脈沈而濡‧‧‧眠差」、八十七年十月二十日有「‧‧‧
      不眠、咽乾‧‧‧『（應考慮檢察肝、腎）』、食不下」、八十七年十一月二
      十七日有「頭痛、頸項痛、‧‧‧胃不舒、不眠」、八十八年四月二十四日有
      「‧‧‧失眠‧‧‧食不下、很疲勞‧‧‧」、八十八年六月七日有「很疲勞
      、累、食不下、頭暈、四肢無力、腰痠」、八十八年七月十二日有「很疲勞」
      、八十八年八月十五日有「‧‧‧不眠、腰痠痛」、八十八年九月二十四日有
      「很疲勞、腰痠痛、頭暈、四肢無力、食不下、脈沈無力、眠差‧‧‧」、八
      十八年十一月二十八日有「人很累、吃不下」、八十九年二月一日有「‧‧‧
      不眠‧‧‧‧食不下‧‧‧」、八十九年四月二十日有「‧‧‧全身痠痛、腰
      痠痛、眠差‧‧‧」、八十九年六月二十日有「‧‧‧全身痠痛‧‧‧腰痠痛
      、胃漲氣」、八十九年七月十一日有「很疲勞、食不下、頭暈、四肢無力、微
      腰痠‧‧‧」、八十九年七月二十六日有「‧‧‧腰痠痛、食不下」等就診記
      錄，亦已浮現中醫師林淑貞來函所陳關於腎衰竭之「頭暈痛、胸悶、微喘、食
      不下、嘔吐、手微顫抖、兩側腰痠痛、偶抽筋、臉色微黃」等近似病狀。質言
      之，原告所罹腎衰竭病況，可認係原告所自發，是不得以其發現在系爭傷害案
      件之後，遂將其腎衰竭之客觀現象歸咎為被告之未必故意傷害行為所致。參以
      ，原告於兩造爭執後赴醫檢查，所見傷勢僅為敏盛醫院診斷證明書所示，衡其
      情狀，實不易即然肇生原告腎衰竭之結果；退言之，果如原告所陳，其尚有跌
      坐地上，但亦未見原告受有其他更嚴重傷勢，原告以右開非重傷勢而抑鬱難眠
      ，不思茶飯，恐亦屬過度之情緒反應，終不得因之將原告所生所有病況，全委
      諸被告負責，否則顯逾法律之因果關係，且將擴及所有自然的因果關係，此容
      非民法侵權行為賠償理論之本旨。一言以蔽之，原告之腎衰竭疾病與被告之右
      開傷害行為，二者間並無相當之因果關係，是以，原告請求被告應賠償其支出
      腎衰竭之治療費用云云，於法顯屬無據。。
  四、按民法第一百九十三條第一項固明文規定，不法侵害他人之身體者，對於被害
      人因此喪失或減少勞動能力時，應負損害賠償責任；惟民事訴訟法第二百七十
      七條第一項前段則明文，當事人主張有利於己之事實，就其事實有舉證責任之
      舉證分配法則。本件原告受有上開傷害，雖屬事實，但其是否因之喪失或減少
      勞動能力，原告並無提出證據為佐；但以原告之傷祗為瘀腫與挫傷，於至敏盛
      醫院急診，亦單單驗傷後即出院（有該院附卷之診斷證明書可參），並無進行
      實質醫療行為之證據，又其於爭執翌日，雖另赴葉傷科接骨院接受治療，然其
      病情仍為撞傷與挫傷（復有該院醫療收據乙紙在卷堪憑），尚無惡化情事，據
      此可徵，原告身體雖因傷害受有痛苦，惟未至喪失或減少其勞動能力程度，應
      屬灼然，故其請求賠償此部分之損失，難謂允當。
  五、次按，因故意不法侵害他人之權利者，負損害賠償責任；另不法侵害他人之身
      體，被害人雖非財產上之損害，亦得請求賠償相當之金額；民法第一百八十四
      條第一項前段及第一百九十五條第一項前段分別定有明文。承上所述，被告係
      故意以不法行為侵害原告之身體，故原告基於民法之侵權行為法律關係訴請被
      告賠償其醫療費用及精神慰撫金，乃法之所許。爰將原告得請求之賠償金額，
      分敘如次：
    (1)原告主張其因本件傷害而支出醫療費用八十六萬一千八百九十八元等語，惟其
      中關於其因腎衰竭所支出者，業非得合法主張，已如前述；而關於原告因傷害
      支出之醫療費用，其提出葉傷科接骨院醫療收據費用乙份為證，經核費用為一
      千六百六十元，被告就此書證之形式真正，既無爭執，則原告此部分之請求，
      應予准許，逾此部分之醫療費用請求，實屬無據，自應駁回之。
    (2)本件原告復主張其遭受前揭傷害，痛苦至難以成眠，並從而無法正常飲食，致
      生精神耗弱，故併請求精神慰撫金一百萬元等語。本院爰盱衡原告右開傷勢及
      其受傷時之年齡非輕，該傷害可致原告身心痛苦之程度，及斟酌兩造社會、經
      濟地位，認被告以賠償原告精神慰撫金八千元為適當，予以准許；至超過該數
      額之請求，乃非法之所允，是駁回之。
  四、綜上，原告基於民法侵權行為之法律關係，在訴請被告給付九千六百六十元（
      1660＋8000＝9660）暨如聲明所示法定遲延利息之範圍內，於法即無不合，應
      予准許，惟逾此部分，並非允當，故應予駁回。末查，關於原告勝訴部分，其
      業已陳明願供擔保，請准宣告假執行，經核要無不合，爰酌定相當之擔保金額
      予以准許，但其敗訴部分，因訴既遭駁回，故失附麗，是應併駁回之。
  五、本件事證已臻明確，兩造之其餘攻擊防禦方法，與本件心證之形成不生影響，
      是不予贅述，茲附敘之。
  六、據上論結，原告之訴為一部有理由，一部無理由，依民事訴訟法第七十九條但
      書、第三百九十條第二項，判決如主文。
中　　　華　　　民　　　國　　九十一　　年　　　九　　　月　　 二十 　　日
                                        臺灣桃園地方法院民事第二庭
~B法　　　官　朱敏賢
右為正本係照原本作成
如對本判決上訴須於判決送達後廿日內向本院提出上訴狀
中　　　華　　　民　　　國　　九十一　　年　　　九　　　月　　 二十 　　日
~B書　記　官　謝文心
